【裁判字號】    93,簡上,77
【裁判日期】    951004
【裁判案由】    損害賠償
【裁判全文】
臺灣新竹地方法院民事判決              93年度簡上字第77號
上  訴  人  鴻佳通運有限公司
法定代理人  乙○○
兼訴訟代理  戊○○
人
被 上 訴人  榮煜營造有限公司
                      統一編號：00000000號
法定代理人  丁○○
被 上 訴人  丙○○
訴訟代理人  甲○○○○○○
上列當事人間請求損害賠償事件，上訴人對於民國93年8月26日
本院竹東簡易庭93年度竹東簡字第81號第一審簡易判決提起上訴
，本院於民國95年9月20日言詞辯論終結，判決如下：
    主    文
原判決除確定部分外，關於(一)命上訴人連帶給付被上訴人榮煜營
造有限公司之金額超過新臺幣貳萬貳仟伍佰元本息部分；(二)命上
訴人連帶給付被上訴人丙○○超過新臺幣壹萬元本息部分，及各
該部分假執行之宣告，暨訴訟費用之裁判（確定部分除外）均廢
棄。
上開廢棄部分，被上訴人在第一審之訴及假執行之聲請均駁回。
上訴人其餘上訴駁回。
被上訴人榮煜營造有限公司應返還上訴人新臺幣捌萬捌仟玖佰壹
拾肆元及自民國九十四年一月十三日起至清償日止，按年息百分
之五計算之利息。
被上訴人丙○○應返還上訴人新臺幣壹萬零貳佰拾陸元及自民
國九十四年一月十三日起至清償日止，按年息百分之五計算之利
息。
上訴人其餘返還因假執行所為給付之請求駁回。
第一、二審訴訟費用，除確定部分外，由被上訴人榮煜營造有限
公司負擔四十分之二七，丙○○負擔四十分之三，餘由上訴人連
帶負擔。
    事實及理由
甲、程序方面：
一、查被上訴人名稱原為冠竹營造有限公司（以下簡稱冠竹公司
    ），後申請變更名稱為榮煜營造有限公司（以下簡稱榮煜公
    司），並經新竹市政府於民國（下同）94年10月3日以第0
    940212590號函准予變更登記在案，此有新竹市政府營利事
    業登記抄本等件在卷可稽，則「冠竹公司」與「榮煜公司」
    實為同一權利義務主體，而具有法律上人格之同一性，合先
    敘明。
二、按當事人喪失訴訟能力或法定代理人死亡或其代理權消滅者
    ，訴訟程序在有法定代理人或取得訴訟能力之本人，承受其
    訴訟以前當然停止；又第168條至第172條及前條所定之承受
    訴訟人，於得為承受時，應即為承受之聲明。他造當事人亦
    得聲明承受訴訟；聲明承受訴訟，應提出書狀於受訴法院，
    由法院送達於他造，民事訴訟法第170條、第175條第1項、
    第176條分別定有明文。經查，被上訴人榮煜公司（原名冠
    竹公司）之法定代理人原為甲○○○○○○，嗣於訴訟進行
    中變更為丁○○，此有新竹市政府營利事業登記抄本在卷可
    稽，經上訴具狀聲明承受訴訟，揆諸前開說明，尚無不合，
    應予准許。
三、次按訴之變更或追加，非經他造同意，不得為之，但擴張、
    減縮應受判決事項聲明者，不在此限，民事訴訟法第446條
    第1項、第255條第1項第3款分別定有明文。上訴人原係就原
    審判命其等連帶給付被上訴人榮煜公司新臺幣（下同）199,
    544元並法定遲延利息部分提起上訴，嗣於本院95年1月10日
    準備程序期日，不變更訴訟標的，更正其上訴聲明為原審判
    命上訴人連帶給付被上訴人榮煜公司超過90,044元並法定遲
    延利息外之判決廢棄，即僅就被上訴人榮煜公司之租車費用
    109,500元並法定遲延利息部分提起上訴，核屬應受判決事
    項聲明之減縮，參諸前開說明，亦應准許。
四、第按法院廢棄或變更宣告假執行之本案判決者，應依被告之
    聲明，將其因假執行或因免假執行所為給付及所受損害，於
    判決內命原告返還及賠償，被告未聲明者，應告以得為聲明
    ，民事訴訟法第395條第2項定有明文。而宣告假執行之本案
    判決失效之回復原狀與損害賠償之聲明，係由被告對原告為
    之，其所為之聲明，係以廢棄或變更原告之勝訴判決為其先
    決事項，係類似反訴，其聲明係附於原有之訴訟程序，不具
    獨立訴訟之性質，且在第二審為之，無庸得原告之同意。本
    件被上訴人於原審判決後，已於93年10月20日持原審判決對
    上訴人實施假執行，而被上訴人榮煜公司經執行後已收取20
    1,458元，被上訴人丙○○則已收領20,236元，此經本院調
    取本院93年度執字第10860號執行卷閱明屬實，是上訴人依
    民事訴訟法第395條第2項之規定，請求被上訴人榮煜公司應
    返還109,500元；被上訴人丙○○應返還20,000元，及均自
    收取翌日（即94年1月13日）起至清償日止，按年息百分之5
    計算之利息，揆之上開說明，亦無不合，應併予准許。
五、本件被上訴人經合法通知，均未於最後言詞辯論期日到場，
    核均無民事訴訟法第386條各款所列情形，爰依上訴人聲請
    ，由其一造辯論而為判決。
乙、實體部分：
一、被上訴人起訴主張：上訴人戊○○受僱於上訴人鴻佳運通有
    限公司（以下簡稱鴻佳公司），於92年12月15日下午15時10
    分許，酒後駕駛被告鴻佳公司所有車牌號碼9W-980號之營業
    大貨車，行經新竹縣竹東鎮上館里68線東西向快速道路東22
    .2 公里處時，適有被上訴人榮煜公司員工即訴外人陳金華
    駕駛被上訴人榮煜公司所有車牌號碼2005─FU號貨車（以下
    簡稱系爭車輛），而被上訴人丙○○乘坐於車左後側於前開
    道路上撿拾垃圾執行清掃道路之工作，詎上訴人戊○○竟因
    飲酒後已達不能安全駕駛之程度，自後追撞系爭車輛，致系
    爭車輛毀損，並致被上訴人丙○○受有左手肘及左膝擦傷之
    傷勢，爰依侵權行為之法律關係，提起本件訴訟，訴請上訴
    人連帶賠償，並聲明：(一)上訴人應連帶給付被上訴人榮煜公
    司311,643元及自起訴狀繕本送達翌日（即93年5月29日）起
    至清償日止，按年息百分之5計算之利息。(二)上訴人應連帶
    給付被上訴人丙○○76,000元及自起訴狀繕本送達翌日起（
    即93年5月29日）起至清償日止，按年息百分之5計算之利息
    。又經原審判決後，被上訴人業已持原審判決聲請對上訴人
    假執行，經本院以93年度執字第10860號予以受理執行後，
    被上訴人榮煜公司已於94年1月12日執行受領201,458元，至
    被上訴人丙○○亦於同日執行受領20, 236元等語。
二、上訴人則以：其等對於上訴人戊○○確為上訴人鴻佳公司所
    僱用之司機，且於前開時、地，因酒醉駕車不慎撞毀被上訴
    人榮煜公司所有之系爭車輛，並因而致被上訴人丙○○受有
    左手肘及左膝擦傷之傷勢等侵權行為事實均不爭執，又其等
    於事故發生後，即積極與被上訴人榮煜公司洽談修車事宜，
    惟因被上訴人榮煜公司所開出要求上訴人賠償一輛全新車輛
    之和解條件甚不合理，故和解事宜無法達成共識，其等對於
    原審所認定被上訴人應連帶給付上訴人榮煜公司系爭車輛修
    復費用90,044元雖不爭執，但被上訴人榮煜公司於事故發生
    後，不僅未積極將系爭車輛送修，嗣並已將系爭車輛報廢，
    則被上訴人榮煜公司是否有因系爭車輛受損而必須租用他車
    使用之必要，即值得斟酌，又縱認被上訴人榮煜公司確有因
    系爭車輛受損而有租用他車使用之必要，惟亦應以系爭車輛
    受損後，合理之送修時間作為租用車輛之時間較為適當，經
    評估系爭車輛因毀損而進行修復所需之期間，至多亦以15日
    為已足，則被上訴人榮煜公司訴請上訴人連帶給付租車日數
    達73日，高達109,500元之租車費用顯不合理，至被上訴人
    丙○○雖因本件車禍事故而受傷，惟其僅受有左手肘及左膝
    擦傷之傷害，傷勢極為輕微，則其請求上訴人連帶給付慰撫
    金20,000元亦有未當，爰提起本件上訴。另被上訴人於原審
    判決後，業已持原審判決對上訴人聲請假執行並均已執行獲
    償原審判決之金額，爰另依民事訴訟法第395條第2項之規定
    ，訴請被上訴人各返還因假執行所為之給付等語，資為抗辯
    。
三、原審判命上訴人應連帶給付被上訴人榮煜公司199,544元及
    自93年5月29日起至清償日止，按年息百分之5計算之利息；
    應連帶給付被上訴人丙○○20,000元及自93年5月29日起至
    清償日止，按年息百分之5計算之利息，並駁回被上訴人其
    餘之請求，嗣上訴人提起上訴，並以被上訴人已因假執行而
    受領給付，依民事訴訟法第395條第2項之規定，請求被上訴
    人各應返還因假執行所為給付，並聲明：(一)原判決主文第1
    項關於命上訴人連帶給付金額超過90,044元、法定遲延利息
    及該部分假執行之宣告暨訴訟費用之裁判均廢棄。(二)原判決
    主文第2項關於命上訴人連帶給付20,000元、法定遲延利息
    及該部分假執行之宣告暨訴訟費用之裁判均廢棄。(三)前開廢
    棄部分，被上訴人第一審之訴及假執行之聲請均駁回。(四)被
    上訴人榮煜公司應返還上訴人因假執行所得之109,500元，
    及自94年1月13日起至清償日止，按年息百分之5計算之利息
    ；被上訴人丙○○應返還上訴人因假執行所得之20,000元，
    及自94年1月13日起至清償日止，按年息百分之5計算之利息
    。被上訴人對於上訴人之上訴，則均聲明：上訴駁回。（被
    上訴人就原審駁回其等其餘請求之部分，均未據被上訴人聲
    明不服，則該部分均已確定，另就原審判決判命上訴人應連
    帶給付被上訴人榮煜公司199,544元並法定遲延利息部分，
    原雖據上訴人提起上訴，惟上訴人嗣已就其聲明減縮為僅就
    被上訴人榮煜公司之租車費用109,500元部分聲明不服，則
    關於原審判命上訴人應連帶給付被上訴人榮煜公司修車費用
    90,044元部分亦已告確定，是本院審判之範圍，僅及於被上
    訴人榮煜公司請求上訴人連帶給付109,500元，被上訴人丙
    ○○請求上訴人連帶給付20,000元應否准許之部分，附此敘
    明）。
四、兩造不爭執之事實及證據：
(一)、查被上訴人主張之上訴人戊○○受僱於上訴人鴻佳公司，於
    前開時、地，因酒醉駕車行為，致被上訴人榮煜公司所有之
    系爭車輛受損，並因而致被上訴人丙○○受有左手肘及左膝
    擦傷之傷害等情，業據被上訴人於原審提出車損照片、行車
    執照、現場照片、新竹縣警察局竹東分局竹東派出所道路交
    通事故證明書及診斷證明書等件為證，且為上訴人所不爭執
    ，而上訴人戊○○所涉公共危險案件，亦經本院刑事庭以93
    年度竹東交簡字第2號刑事判決判處罰金20,000元，如易服
    勞役，以佰元折算一日確定在案，此據本院依職權調閱本
    院93年度竹東交簡字第2號刑事卷宗核閱無訛，自堪信被上
    訴人此部分之主張為真實。
(二)、次查，本件原審判決後，被上訴人已於93年10月20日持原審
    判決對上訴人實施假執行，被上訴人榮煜公司並因本件假執
    行而收取201,458元，被上訴人丙○○則因本件假執行而收
    取20,236元之情，業經本院調取本院93年度執字第10860號
    執行卷宗查閱無訛，且為兩造所不爭執，亦堪信實在。
五、兩造爭點之論述：
(一)、按因故意或過失，不法侵害他人之權利者，負損害賠償責任
    ；又受僱人因執行職務，不法侵害他人之權利者，由僱用人
    與行為人連帶負損害賠償責任；再汽車、機車或其他非依軌
    道行駛之動力車輛，在使用中加損害於他人者，駕駛人應賠
    償因此所生之損害；另不法侵害他人之身體、健康、名譽、
    自由、信用、隱私、貞操，或不法侵害其他人格法益而情節
    重大者，被害人雖非財產上之損害，亦得請求賠償相當之金
    額，民法第184條第1項前段、第188條第1項前段、第191條
    之2、第195條第1項前段分別定有明文。查上訴人戊○○係
    上訴人鴻佳公司所僱用之司機，上訴人戊○○因上揭酒醉駕
    車行為肇致本件車禍，並因而致被上訴人榮煜公司所有之系
    爭車輛毀壞，而被上訴人丙○○則受有前開傷害之事實，業
    如前述，則被上訴人依據前開規定，請求上訴人連帶賠償其
    等各所受之損害，自屬有據。則本件所應審究之爭點厥為被
    上訴人各所請求之損害賠償金額是否適當？茲論述如次：
(二)、被上訴人榮煜公司部分：
    被上訴人榮煜公司主張其所有之系爭車輛因遭上訴人戊○○
    酒醉駕車撞毀而無法使用，於系爭車輛修復前因有租車使用
    之必要，共計租用73日，受有109,500元之租車損害云云，
    並據其於原審提出租賃契約書及本院提出工程契約書各1件
    為證，惟此已為上訴人所否認，並以前揭情詞置辯。經查，
    依被上訴人榮煜公司所提前開工程契約書所載，被上訴人榮
    煜公司於車禍發生是時（即92年12月15日）確有承攬訴外人
    交通部公路總局第一區養護工程處，位在新竹縣台68線OK＋
    550~23K＋529段，92年1月至12月間之道路養護工程，而系
    爭車輛亦係在執行道路養護工程時遭撞之情，為上訴人所不
    爭執，衡諸車輛毀損後送請汽車修護業者修理時，汽車所有
    人如為回復車輛受損前之原有狀態，通常需租用同等車輛代
    步使用之情，則被上訴人榮煜公司主張因系爭車輛毀損無法
    使用，於系爭車輛修復前，自有租用他車使用之必要等情，
    堪信為實，是上訴人辯稱因被上訴人榮煜公司並未將系爭車
    輛送修，自未受有租車損害云云，尚非可採。次查，被上訴
    人榮煜公司縱因系爭車輛受損於修復期間無法使用，而受有
    相當於系爭車輛使用對價之損害，而此項車輛使用對價，依
    社會通念應與租用同型汽車之租金相當，惟此亦應以系爭車
    輛受損合理之修復期間，始得認被上訴人榮煜公司受有相當
    於系爭車輛使用對價之損害。而查，觀之系爭車輛之受損情
    形，尚非相當嚴重，此有系爭車輛受損照片附卷可參，衡諸
    常情，實無從認定必須花費較長之修護期間，又佐以被上訴
    人榮煜公司所承攬前開道路養護工程之養護期間係於92年1
    月至12月間，而車禍發生是時為92年12月15日，另據上訴人
    自認縱認被上訴人榮煜公司確有租車之必要，亦應以15日為
    已足等語（見上訴人94年9月26日上訴(二)狀），則本院審酌
    上情，認本件合理之修復期間（即租車期間）即應以15日為
    可採，復佐以被上訴人榮煜公司所提前開租賃契約書所載每
    日租車費用為1,500元，衡之社會通念，此租車費用與系爭
    車輛相當之同型車輛租金尚屬相當，則被上訴人榮煜公司此
    部分主張堪可採信。是以，據此計算，被上訴人榮煜公司所
    受租車損害之價額應以22,500元（即1500×15＝22500）為
    合理，至被上訴人榮煜公司逾此範圍之租車請求，難認係屬
    必要之損害，無從准許。
(三)、被上訴人丙○○部分：
    按慰藉金係以精神上所受無形之痛苦為準，非如財產損失之
    有價額可以計算，究竟如何始認為相當，自應審酌被害人及
    加害人之地位、家況、並被害人所受痛苦之程度暨其他一切
    情事，定其數額 (最高法院48年度台上字第798號判例意旨
    參照)。查被上訴人丙○○主張其因上訴人戊○○酒醉駕車
    行為肇致本件車禍，並致其受有左手肘及左膝擦傷之傷害等
    情，已據其於原審提出診斷證明書附卷可稽，堪認其精神上
    自受有相當痛苦，則被上訴人戊○○請求上訴人連帶賠償精
    神慰撫金，即屬有據。爰審酌被上訴人丙○○於該次行車事
    故中雖受有前開傷害，惟僅有左手肘及左膝二處擦傷之皮肉
    外傷，堪認傷勢甚為輕微，其教育程度為高工畢業，車禍當
    時在被上訴人榮煜公司擔任工人，月薪為35,000元，其於92
    年度之所得總額為199,857元，其名下有土地、汽車及投資
    ，其92年度之財產總額為3,696,000元，而上訴人戊○○之
    教育程度為高中畢業，其於92年度之所得總額為192,000元
    ，其名下有房屋、土地及汽車，於92年度之財產總額為550,
    953元，其目前仍在上訴人鴻佳公司擔任司機之工作，每月
    薪資為30,000元等情，業據兩造各自陳明，且互所不爭執，
    並經本院依職權向稅務電子閘門函查明確，亦有稅務電子閘
    門財產所得調件明細表等件附卷可稽，爰斟酌兩造身分、地
    位、經濟狀況及被上訴人丙○○所受痛苦等一切情狀，認被
    上訴人丙○○所請求20,000元之精神慰撫金尚屬過高，認應
    酌減為10,000元，始為公允，是上訴人丙○○逾此部分之請
    求，為無理由，不應准許。
六、按法院廢棄或變更宣告假執行之本案判決者，應依被告之聲
    明，將其因假執行或因免假執行所為給付及所受損害，於判
    決內命原告返還及賠償，被告未聲明者，應告以得為聲明，
    民事訴訟法第395條第2項定有明文。而所謂因假執行所為給
    付及所受損害，係指被告因本案判決之假執行，向原告提出
    給付及因假執行所受財產上之積極損害與消極損害而言（最
    高法院80年度台上字第2226號判決意旨參照）。又應付利息
    之債務，其利率未經約定，亦無法律可據者，週年利率為百
    分之五，民法第203條定有明文。查本件被上訴人已依原審
    判決聲請就上訴人之財產為假執行，被上訴人榮煜公司並因
    本件假執行而收取201,458元，被上訴人丙○○則因本件假
    執行而收取20,236元之情，業經本院調取本院93年度執字第
    10860號執行卷宗查閱無訛，且為兩造所不爭執，惟上訴人
    所應連帶給付被上訴人榮煜公司之金額為112,544元（即900
    44＋22500＝112544）；應連帶給付被上訴人丙○○之金額1
    0,000元，及均自起訴狀繕本送達翌日（即93年5月29日）起
    至清償日止，按年息百分之5計算之利息等情，已如前述，
    則被上訴人榮煜公司依原判決所命向上訴人收取超過上開應
    付金額本息即88,914元；被上訴人丙○○依原判決所命向上
    訴人收取超過上開應付金額本息即10,236元，及均自假執行
    受領翌日（即94年1月13日）起至清償日止，按年息百分之5
    計算之利息部分，即失所據，上訴人依民事訴訟法第395 條
    第2項規定，請求被上訴人返還其溢領之金額為有理由，應
    予准許。
七、綜上所述，本件被上訴人榮煜公司請求上訴人連帶給付112,
    544元；被上訴人丙○○請求上訴人連帶給付10,000元，及
    均自起訴狀繕本送達翌日（即93年5月29日）起至清償日止
    ，按年息百分之5計算之利息，為有理由，應予准許，至逾
    此部分所為之請求，為無理由，應予駁回。原審就超過上開
    應准許部分，為上訴人敗訴之判決，並為假執行之宣告，自
    有未洽，上訴意旨就此部分指摘原判決不當，求予廢棄改判
    ，為有理由，爰予以廢棄改判如主文第2項所示。至於上開
    應准許部分，原審判命上訴人連帶給付，並為假執行之宣告
    ，核無違誤，上訴意旨就此部分，仍執陳詞，指摘原判決不
    當，求予廢棄，為無理由，應駁回其上訴。另上訴人本於民
    事訴訟法第395條第2項之規定，請求被上訴人榮煜公司返還
    88,914元；請求被上訴人丙○○返還10,236元，及均自假執
    行受領翌日（即94年1月13日）起至清償日止，按年息百分
    之5計算之利息，為有理由，亦應予准許。
八、本件判決基礎已臻明確，兩造其餘攻防方法及訴訟資料經本
    院斟酌後，核與判決結果不生影響，不另一一論述，併此敘
    明。
據上論結，本件上訴為一部有理由、一部無理由，上訴人請求返
還假執行給付之聲明為有理由，依民事訴訟法第436條之1第3項
、第450條、第449條第1項、第2項、第79條、第85條第2項、第
395條第2項，判決如主文。
中    華    民    國    95    年    10    月    4     日
                  民事第一庭    審判長法  官  陳順珍
                                      法  官  林南薰
                                      法  官  高敏俐
上列為正本係照原本作成。
不得上訴。
中    華    民    國    95    年    10    月    4     日
                                      書記官  黎秀娟


司法院資訊處製作；財團法人民間司法改革基金會備份。
